臺灣高等法院刑事判決　　　　　　　　　　　　　　九十三年度交上易字第七三號
　　上　訴　人　臺灣板橋地方法院檢察署檢察官
　　被　　　告　甲○○
右上訴人因被告過失傷害案件，不服臺灣板橋地方法院九十二年度交易字第五六五號
，中華民國九十三年一月八日第一審判決（起訴案號：臺灣板橋地方法院檢察署九十
二年度偵字第一五四一一號），提起上訴，本院判決如左：
    主      文
上訴駁回。
    事實及理由
一、本案經本院審理結果，認第一審以被告甲○○犯刑法第二百八十四條第一項前段
    過失傷害罪，判處拘役五十日，並諭知易科罰金折算之標準為三百元折算一日，
    認事用法及量刑均無不當，應予維持，並引用第一審判決書記載之事實、證據及
    理由（如附件）。
二、公訴人雖以被告所駕駛車輛為允順有限公司所有營業用小客車，顯係從事駕駛業
    務之人，原審依普通過失傷害罪論處，尚有未合，且被告迄未與告訴人和解，量
    刑顯屬過輕云云，指摘原審判決不當而提起上訴。惟查，被告係允順有限公司經
    理，負責接洽業務給司機送貨，並未兼任司機業務，當天係開貨車找朋友，並非
    提出任何證據資以證明被告該部分辯解與事實不符，徒執該車輛為公司所有營業
    使用，以原審未依業務過失傷害罪論處暨量刑過輕指摘原審判決不當而提起上訴
    ，為無理由，應予駁回。
據上論斷，應依刑事訴訟法第三百七十三條、第三百六十八條判決如主文。
本案經檢察官吳慎志到庭執行職務
中    華    民    國      九十三      年      四      月      二十      日
                            臺灣高等法院交通法庭
                                審判長法  官  許  國  宏
                                      法  官  洪  光  燦
                                      法  官  林  勤  純
右正本證明與原本無異
本判決不得上訴
                                      書記官  葉  瑩  庭
中    華    民    國      九十三      年      四      月      二十      日
附錄本案論罪科刑法條全文
刑法第二百八十四條：
因過失傷害人者，處六月以下有期徒刑、拘役或五百元以下罰金。致重傷者，處一年
以下有期徒刑、拘役或五百元以下罰金。
從事業務之人，因業務上之過失傷害人者，處一年以下有期徒刑、拘役或一千元以下
罰金。致重傷者、處三年以下有期徒刑、拘役或二千元以下罰金。
附件：
臺灣板橋地方法院刑事判決　　　　                九十二年度交易字第五六五號
    公  訴  人  臺灣板橋地方法院檢察署檢察官
    被      告  甲○○  男  三十八歲（民國○○○年○月○日生）
                        住臺北縣板橋市○○路三三○之一號三樓
                        身分證統一編號：Ｐ0000000三號
右列被告因過失傷害案件，經檢察官提起公訴（九十二年度偵字第一五四一一號），
本院判決如左：
    主  文
甲○○因過失傷害人，處拘役伍拾日，如易科罰金，以參佰元折算壹日。
    事  實
一、甲○○係「允順有限公司」之經理，於民國九十一年六月二十五日十二時二十分
    許，向「允順有限公司」借用、駕駛車牌號碼Ｋ五─六四四五號自用小貨車至台
    北縣三重市拜訪朋友，明知快車道上禁止臨時停車，且於汽車停車向外開啟車門
    時，應注意行人、車輛，並讓其先行，而依當時天候陰、日間自然光線、路面狀
    態乾燥無缺陷、無障礙物、視距良好等情形，並無不能注意之情事，竟疏未注意
    快車道上禁止臨時停車，及於開啟車門時，應讓其他行人、車輛先行，而貿然將
    上開自用小貨車臨時停車於台北縣三重市○○街四０號前之快車道上，並向外開
    啟駕駛座車門準備下車，適乙○○無駕駛執照騎乘車牌號碼ＱＪＯ─八九五號輕
    型機車、搭載其女丙○○經過，見甲○○突然開起車門，急忙緊急煞車閃避，致
    其所騎乘之上開輕型機車因失控而人車倒地於甲○○所駕駛之上開自小貨車之左
    前方對向車道上，丙○○並遭對向閃避不及、由熊資豪（經檢察官為不起訴處分
    ）所駕駛之車牌號碼ＲＺ─九七二五號自小貨車之左後輪輾壓，乙○○因此受有
    左肩胛骨骨折、全身多處擦傷之傷害；丙○○則受有左前臂深度挫傷之傷害。甲○○於車禍發生後犯罪未發覺前，向到場處理之警員李榮峰自首，而接受裁判。
二、案經甲○○自首暨被害人乙○○、被害人丙○○之法定代理人乙○○訴由台北縣
    政府警察局三重分局報請臺灣板橋地方法院檢察署檢察官偵查起訴。
    理  由
一、訊據被告甲○○對於右揭時、地在快車道上臨時停車，因貿然開啟其所駕駛之前
    開自用小貨車駕駛座車門，而導致告訴人乙○○所騎乘、搭載被害人丙○○之前
    開輕型機車倒地受傷之事實供承不諱，核與告訴人乙○○於警詢、偵查中及本院
    審理時指訴之情節大致相符，並經證人林昇達於警訊時證述屬實（見偵查卷第九
    頁反面）。此外，並有道路交通事故調查報告表一份、現場暨車損照片十幀、診
    斷證明書四紙附卷足稽（見偵查卷第二八頁、第三二頁至第三四頁）。本件肇事
    經送台灣省台北縣區車輛行車事故鑑定委員會鑑定結果，就被告甲○○有開啟車
    門時未注意後方來車之過失及熊資豪無肇事因素部分，亦同此認定，此有台灣省
    台北縣區車輛行車事故鑑定委員會九十二年四月二十一日北鑑字第九二０一四七
    號函暨鑑定意見書各一紙在卷可稽（見偵查卷第二四頁至第二七頁）。按在禁止
    臨時停車處所不得停車；又汽車停車向外開啟車門時，應注意行人、車輛，並讓
    其先行，道路交通安全規則第一百十二條第一項第一款、第十五款分別定有明文
    。被告甲○○既領有駕駛執照，其於右揭時、地駕車自應遵守上述道路交通安全
    規定，且依當時情形亦非不能注意，竟疏未注意，而任意將上述車輛停放於禁止
    臨時停車之快車道上，及疏未注意後方來車，貿然向外開啟車門準備下車，因而
    肇禍，自應負過失責任，且被告甲○○之過失行為與被害人乙○○、丙○○之傷
    害間有相當因果關係。雖被害人乙○○無照駕駛機車，亦與有過失，此有台北縣
    警察局舉發違反道路交通管理事件通知單一紙在卷可稽（見偵查卷第三七頁），
    但不影響被告甲○○過失責任之成立。又被告甲○○另辯稱被害人乙○○亦有超
    速之過失云云，經查，被害人乙○○於警訊中供稱：伊當時之行車速度約時速二
    十公里等語，且又無其他科學證據可資證明被害人乙○○騎乘機車超速。而證人
    林昇達於警訊時證稱：「我當時在路邊和里長聊天，我看到乙台小貨車（被告所
    駕駛之自小貨車）停在路邊（備註：應係快車道上），剛要開門，看到後方有機
    車過來，就把門關上，結果那部機車因緊急煞車而跌到對向車道，而對向車道又
    正好有一台自小貨車（熊資雲所駕駛之自小貨車）從對向開過來，剛好撞上機車
    ．．．」等語（見偵查卷第九頁反面），可知證人林昇達當時面對被告甲○○所
    駕駛之自小貨車，僅見到被害人乙○○所騎乘之機車緊急煞車而已。況車禍於瞬
    間發生，證人林昇達當時又係站立路旁與他人聊天，如何能正確無誤的確認被害
    人乙○○超速，故被告甲○○聲請傳喚證人林昇達，以證明被害人乙○○確有超
    速騎乘機車部分，本院認無傳喚之必要，附此敘明。又告訴人乙○○於警訊、偵
    查及本院審理時雖均指稱：被告甲○○所駕駛之自小貨車撞到伊所騎乘之機車右
    手把等語。衡諸經驗，告訴人乙○○所騎乘之上開機車於行進中與被告甲○○所
    駕駛之上開自小貨車車門發生碰撞，當必留有摩擦或碰撞痕跡。然查，被告甲○○固承認開啟車門，但堅決否認所駕駛之上開自小貨車駕駛座車門有碰撞告訴人
    乙○○所騎乘之上開輕型機車之事實，而依上兩車車損狀況照片所示、參酌被告
    甲○○之供述、告訴人乙○○之指訴可知，被告甲○○所駕駛之上開自用小貨車
    駕駛座車門並無任何凹損之痕跡；被害人乙○○所駕駛之上開輕型機車僅左照後
    鏡因左倒而破裂、轉向，但右手把並無任何凹損。且證人林昇達於警訊時亦證稱
    ：「我當時在路邊和里長聊天，我看到乙台小貨車（被告所駕駛之自小貨車）停
    在路邊（備註：應係快車道上），剛要開門，看到後方有機車過來，就把門關上
    ，結果那部機車因緊急煞車而跌到對向車道，而對向車道又正好有一台自小貨車
    （熊資雲所駕駛之自小貨車）從對向開過來，剛好撞上機車．．．」、「我看到
    並無發生擦撞，也沒有聽到碰撞的聲音，經我前去查看，該車（被告駕駛之自小
    貨車）也無碰撞痕跡。」等語（見偵查卷第九頁反面）。綜上，依兩車之車損、
    被告甲○○之供述、告訴人乙○○之指訴及證人林昇達證述，尚難證明被告甲○○所駕駛之前述自小貨車有擦撞及被害人乙○○所騎乘之上開輕型機車，併予敘
    明。本件事證已臻明確，被告甲○○過失犯行洵堪認定，應依法論科。
二、核被告甲○○所為，係犯刑法第二百八十四條第一項前段之過失傷害罪。其以一
    過失傷害行為致被害人乙○○、丙○○等二人受傷，係一行為觸犯數罪名，為同
    種想像競合犯，應依刑法第五十五條規定，從一重處斷。又被告於車禍發生後犯
    罪未發覺前，對於到場處理事故之警員表示其為自小貨車之駕駛人，自首而受裁
    判，此有警員李榮峰製作之職務報告一紙附卷可稽，自應依刑法第六十二條前段
    規定，減輕其刑。爰審酌被告之素行良好、過失程度、被害人所受傷害程度、被
    害人與有過失、公訴人求處拘役五十日，及肇事後尚未與被害人達成民事和解之
    犯後態度等一切情狀，量處如主文所示之刑，並諭知易科罰金之折算標準。
據上論斷，應依刑事訴訟法第二百九十九條第一項前段，刑法第二百八十四條第一項
前段、第五十五條、第六十二條前段、第四十一條第一項前段，罰金罰鍰提高標準條
例第一條前段、第二條，判決如主文。
本案經檢察官陳銘祥到庭執行職務。
中      華      民      國    九十三    年      一      月      八      日
                                臺灣板橋地方法院交通法庭
                                    審判長 法  官   高 奕 驤
                                           法  官   潘 翠 雪
                                           法  官   曾 正 耀
右正本證明與原本無異。
如不服本判決，應於判決送達後十日內向本院提出上訴狀 (應附繕本) ，上訴於
臺灣高等法院。
                                           書記官   黃 靖 媛
中      華      民      國    九十三    年      一      月      八      日
附錄本案論罪科刑法條全文：
刑法第二百八十四條：
因過失傷害人者，處六月以下有期徒刑、拘役或五百元以下罰金。致重傷者，處一年
以下有期徒刑、拘役或五百元以下罰金。
從事業務之人，因業務上之過失傷害人者，處一年以下有期徒刑、拘役或一千元以下
罰金。致重傷者、處三年以下有期徒刑、拘役或二千元以下罰金。
